【裁判字號】    91,訴,378
【裁判日期】    920129
【裁判案由】    資遣
【裁判全文】
高雄高等行政法院裁定                              九十一年度訴字第三七八號
    原      告  甲○○
    被      告  臺灣臺東監獄
    代  表  人  乙○○○○○
    訴訟代理人  丙○○
右當事人間因資遣事件，原告提起行政訴訟，本院裁定如左︰
    主  文
原告之訴駁回。
訴訟費用由原告負擔。
    理  由
一、按確認行政處分無效及確認公法上法律關係成立或不成立之訴訟，非原告有即受
    確認判決之法律上利益者，不得提起之，行政訴訟法第六條第一項規定甚明。是
    提起確認行政處分無效之訴訟，以有行政處分之存在為前提要件；而此所謂行政
    處分者，依訴願法第三條第一項規定，係指中央或地方機關就公法上具體事件所
    為之決定或其他公權力措施而對外直接發生法律效果之單方行政行為而言。次按
    「原告之訴，有左列各款情形之一者，行政法院應以裁定駁回之。但其情形可以
    補正者，審判長應定期間先命補正：．．十、起訴不合程式或不備其他要件者。
    」行政訴訟法第一百零七條第一項第十款亦定有明文。
二、本件原告起訴意旨略謂：資遣事件之行政處分，依公文程式條例第二條第一項第
    一款及第四款分別規定：「令：公布法律、任免、獎懲官員，總統、軍事機關、
    部隊發布命令時用之。」、「函：各機關公文往復，或人民與機關間之申請與答
    復時用之。」；司法院釋字第九十七號解釋意旨謂：「行政官署對於人民所為之
    行政處分，製作以處分為內容之通知。此項通知，原為公文程式條例所稱公務文
    書之一種。除法律別有規定者外，自應受同條例關於公文程式規定之適用及限制
    ，必須其文書本身具備法定程式，始得謂為合法之通知。」；故被告以民國（下
    同）九十年六月四日東監人字第０五九九號函陳原告資遣事實表及法務部九十年
    七月二十三日法九十人字第００一七二四號函，純係上下級機關間之行文，依法
    對任意第三者並不發生任何法律關係。又資遣事件攸關憲法保障人民工作及服公
    職權之重大事件，自不可輕率為之。而資遣處分依法是必須作成「令」書證者，
    縱令被告便宜行事，事後亦應依法補正之。是被告收受法務部前開公函後，即應
    依公文程式條例第二條第一項之規定，以被告「令」為資遣行政處分，方符法制
    。再者，依民法第七十三條規定：「法律行為，不依法定方式者，無效。」足認
    本件資遣事件程序上法定要件全然不備，爰訴請確認被告所為資遣處分無效，並
    請求被告應自九十年八月一日起至原告復職止，按月賠償原告新台幣（下同）六
    萬三千一百二十八元及按週年利率百分之六計算之利息云云。
三、惟查，被告前揭九十年六月四日東監人字第０五九九號函，僅係檢陳原告資遣事
    實表，為機關內部往來文書。且依公務人員任用法第二十九條規定：「各機關公
    務人員，具有左列情形之一者，得由機關長官考核，報經上級主管機關核准，予
    以資遣：‧‧‧。」是本件資遣事件，雖由被告報請法務部核准，然作成核定資
    遣處分之機關為法務部，此有法務部九十年七月二十三日法九十人字第００一七
    二四號函在卷可憑，足認本件被告對原告並未作成資遣處分，自無訴請確認之行
    政處分存在可言。再者，依首揭公務人員任用法第二十九條規定，被告僅有報請
    上級主管機關予以資遣之權責，尚無作成資遣處分之權限，原告爭執被告未依公
    文程式條例第二條第一項之規定，以「令」作為資遣行政處分云云，即有未合。
    本件被告既未作成資遣之行政處分，原告訴請確認被告所為資遣處分無效云云，
    洵非適法，應予駁回。
四、再者，行政訴訟法第七條規定，依其文義，乃係提起行政訴訟，得於同一程序中
    ，合併請求損害賠償或其他財產上給付，即合併請求財產上給付訴訟，其立法目
    的在於因其請求之損害賠償或財產上之給付訴訟，與其所合併提起之行政訴訟間
    ，有一定之前提關係或因果關係，使行政法院就合併之訴訟為裁判時，基於訴訟
    資料之共通，可以節省勞力、時間、費用，並避免二訴訟裁判之衝突。惟此係以
    原告提起之行政訴訟合法為前提，方得合併請求被告賠償其損害。本件原告提起
    之確認訴訟既因不合法而經駁回，則原告繼而請求被告應自九十年八月一日起至
    原告復職止，按月賠償原告六萬三千一百二十八元及按週年利率百分之六計算之
    利息，即失所附麗，自無從准許，應併予駁回。
據上論結，本件原告之訴不合法，爰依行政訴訟法第一百零七條第一項第十款、第一
百零四條、民事訴訟法第九十五條、第七十八條，裁定如主文。
中      華      民      國    九十二    年      一      月    二十九    日
                              高雄高等行政法院第二庭
                                          審判長法官  呂佳徵
                                          法      官  林勇奮
                                          法      官  蘇秋津
右為正本係照原本作成。
如不服本裁定，應於裁定送達後十日內以書狀敘明理由，經本院向最高行政法院提出
抗告（須按對造人數附具繕本）；並應預繳送達用掛號郵票六份（每份三十四元）。
中      華      民      國    九十二    年      一      月    二十九    日
                                          法院書記官  陳嬿如


司法院資訊處製作；財團法人民間司法改革基金會備份。
